臺灣高等法院高雄分院刑事判決　　　　　　　　　　九十一年度上訴字第五四號
　　上訴人　臺灣屏東地方法院檢察署檢察官
　　被　告　甲○○
右上訴人因被告違反槍砲彈藥刀械管制條例案件，不服臺灣屏東地方法院九十年度訴
字第二四七號，中華民國九十一年一月二十二日第一審判決（起訴案號：臺灣屏東地
方法院檢察署八十九年度偵字第二八八六號）提起上訴，本院判決如左：
    主  文
原判決撤銷。
甲○○未經許可，持有可發射子彈具有殺傷力之改造手槍，處有期徒刑壹年。併科罰
金新台幣伍萬元，如易服勞役，以新台幣玖佰元即銀元佰元折算壹日。扣案之改造
手槍壹枝（含彈匣壹個，槍枝管制編號：0000000000號），沒收。
    事  實
一、甲○○於民國（下同）八十九年五月九日下午，在屏東縣車城鄉○○村○○路一
    七六號住處，未經主管機關之許可，持有具有殺傷力，可發射子彈之改造手槍一
    枝後，並攜帶外出，放置於其所駕駛之車號：ＵＸ─５６６５自小客車內右前乘
    客座後置物袋內，擬於車城鄉○○路鑫德加油站前，與姓名年藉不詳綽號「碰仔
    」之成年男子（下稱碰仔）會合，嗣於同日下午十五時三十分，在鑫德加油站前
    會合時，即為警查獲，並扣得改造具有殺傷力手槍乙支，及不具殺傷力之子彈五
    顆、彈匣乙個。
二、案經屏東縣警察局東港分局移送台灣屏東地方法院檢察署檢察官偵查起訴。
    理  由
一、訊據被告堅決否認有何持有槍枝之犯行，辯稱：我不知車內有槍彈，扣案的槍枝
    是我朋友綽號「碰仔」的，他說要到加油站對面等朋友，要我也一起聊天，我就
    與我未婚妻陳雅雯一同開自己的車去，到了車城鄉鑫德加油站前，我與「碰仔」
    聊了幾分鐘後，我未婚妻說要先回家，我就去附近的輪胎行借機車給我未婚妻騎
    回家後，不到數分鐘警察就來到等語。經查：
  (一)、被告於偵查及原審中均自承綽號「碰仔」之成年男子於八十九年五月九日下午
      ，至被告上開住處，旋即邀約被告一同前往車城鄉○○路鑫德加油站前，被告
      叫「碰仔」先開車過去，被告隨後即駕駛其所有車號：ＵＸ─５６６５自小客
      車，載同其未婚妻陳雅雯抵達該處，與「碰仔」碰面後不久，陳雅雯即先行離
      去，而被告與「碰仔」仍停留在該處迄於員警到場時，且上開自小客車於案發
      前一、二個月一直都是被告自己在使用，並未借予他人等情，亦據證人即被告
      之未婚妻陳雅雯於偵查中證述明確。又被告於當日下午三時三十分在上開加油
      站前，與「碰仔」一起坐在自己駕駛之車內前座，警方到場時，坐在乘客座之
      「碰仔」，立即逃逸，警方則當場於該車駕駛座旁乘客座後置物袋內查獲並扣
      得改造具有殺傷力手槍乙支，及不具殺傷力之子彈五顆、彈匣乙個之事實，被
      告已坦承不諱，且經查獲員警李益良、潘金輝於原審調查時到庭結證屬實，復
      有扣案之改造手槍（含彈匣）一支及子彈五顆可佐。且扣案之手槍及子彈經送
      驗結果，認該手槍（槍枝管制編號0000000000）係仿ＢＥＲＥＴＴ
      Ａ廠半自動手槍製造之玩具手槍更換土造金屬撞針及已貫通之土造金屬槍管改
      造之之改造手槍，機械性能良好，可供擊發子彈使用，認具殺傷力；另子彈五
      顆均係玩具子彈改造而成，具直徑約６ｍｍ金屬彈頭，採樣二顆試射，無法擊
      發，認均不具殺傷力，此有內政部警政署刑事警察局鑑驗通知書一紙在卷可憑
      。是以，上開自小客車既係被告所有，案發前亦未借予他人使用，從射寮（被
      告住處）至警方查獲地點，被告與其友人「碰仔」係駕駛不同車輛，警方查獲
      處所係在被告之座車上，客觀上扣案手槍為被告所持有，至為灼然，被告諉稱
      不知情云云，自難採信。
  (二)、被告雖一再辯稱不知槍枝在車內，槍枝是「碰仔」的，然查被告既然知悉槍彈
      為「碰仔」所有，卻又供稱不知「碰仔」何時將槍彈置於其車內，僅於原審調
      查時稱：「（..... 你去借機車時，「碰仔」做何事）有，我是去輪胎行借機
      車。..... 」「（你當時有無看到「碰仔」在外面做何事）沒有，只是我猜測
      「碰仔」利用這個時間將槍枝放在我車上。」「（你與你太太去借機車時，你
      太太做何事）他是與我一起進去輪胎行內，當時車子停在路旁。」「（當時有
      無其他人在場）只有「碰仔」在旁邊。」「（你進入輪胎行時能否注意路旁的
      情形）不能。」（原審法院九十年五月二十四日及同年六月七日調查筆錄參照
      ）依被告之陳述，被告只是主觀上認為可能是「碰仔」於被告進入輪胎行時，
      將槍枝放置其車內，然渠並未親眼目睹其事，又如何能自始即確定該槍枝係「
      碰仔」所有？且原審另隔離訊問證人即被告之妻陳雅雯，陳稱：「（是誰進去
      借（機車））是我先生進去借，我在輪胎行外面等我先生。..... 」（見原審
      法院九十年六月七日調查筆錄第五頁）與被告前開供詞亦不相符合，而被告與
      「碰仔」並無仇隙，亦經被告於原審調查時陳述在卷（見原審九十年五月二十
      四日訊問筆錄），可見「碰仔」應無誣陷之動機，被告亦始終未能指陳綽號「
      碰仔」者之真實姓名、住居所或其他個人資料，以供本院傳喚查證，衡諸常情
      ，一般人若遭人誣陷，通常會盡力提供陷害者相關資訊，供法院調查以證明自
      己之無辜。再者，被告於為警查獲之當時，已打開車門作勢欲逃跑，業經查獲
      員警李益良、潘金輝於原審調查時均證述明確（見原審法院九十年五月二十四
      訊問筆錄）。若非心虛，被告何以於警方出示證件後，即欲加以逃逸。又原審
      據被告之請求，將被告送交法務部調查局作測謊鑑定，經該局採控制問題法、
      混合問題法鑑定結果：甲○○稱：查獲槍枝非其所有，經測試呈情緒波動反應
      ，應係說謊。有法務部調查局九十年十月十六日（九Ｏ）陸（三）字第九Ｏ一
      七六三八三號檢驗通知通知書乙紙在卷可稽，均足證被告辯稱不知情云云，當
      屬卸責之詞，不足採信。
  (三)、末查公訴人認被告與「碰仔」共同持有前揭槍枝，惟按槍砲彈藥刀械管制條例
      第十一條第四項未經許可持有改造手槍罪，其所謂「持有」，係指執持占有之
      意，為一種事實狀態，應就客觀事實認定之，是如認共犯共同持有，自須其等
      有持有手槍之合意始足當之。警方查獲時，有另一嫌疑人「碰仔」自右前乘客
      座逃逸，而前揭槍枝是從被告車子駕駛座旁邊座位椅背的置物袋內查獲等情，
      已如前述，足認警方查獲當時有另嫌犯綽號「碰仔」姓名年藉不詳之人，且槍
      枝放置於綽號「碰仔」座椅之後方，然客觀上尚難認被告與「碰仔」間有持有
      槍枝之合意，自難僅憑槍枝被告車內查獲，遽認其與綽號「碰仔」有共同持有
      槍枝之犯意聯絡，故應認係被告所單獨持有。
  (四)、綜上所述，本件事證明確，被告犯行洵堪認定。
二、核被告甲○○所為，係犯槍砲彈藥刀械管制條例第十一條第四項未經許可持有可
    發射子彈，具有殺傷力之改造槍枝罪。
三、原審未察，遽為被告甲○○無罪之判決，尚有未洽。檢察官上訴意旨，執此指摘
    原判決不當，為有理由，自應由本院將原判決撤銷改判。爰審酌被告已有麻醉藥
    品前科，其所持有之槍枝係改造槍枝，對社會治安尚未構成危害，所犯本案情節
    尚非重大，犯罪後飾詞卸責等一切情狀，量處如主文所示之刑。併科罰金新台幣
    五萬元，如易服勞役，以新台幣九百元即銀元三百元折算一日，扣案之改造手槍
    壹枝，係違禁物，應依刑法第三十八條第一項第一款宣告沒收，扣案彈匣內子彈
    共五發，經送鑑定後認不具殺傷力，不予宣告沒收。
據上論斷，應依刑事訴訟法第三百六十九條第一項前段、第三百六十四條、第二百九
十九條第一項前段、槍砲彈藥刀械管制條例第十一條第四項、刑法第十一條前段、第
三十八條第一項第一款，第四十二條第二項、現行法規所定貨幣單位折算新台幣條例
第二條，罰金罰鍰提高標準條例第二條，判決如主文。
本案經檢察官陳國全到庭執行職務。
中    華    民    國     九十一     年       五       月      十五      日
                              臺灣高等法院高雄分院刑事第九庭
                                  審判長法官  張明松
                                        法官  江泰章
                                        法官  任森銓
右正本證明與原本無異。
如不服本判決應於收受本判決後十日內向本院提出上訴書狀，其未述上訴理由者，
並得於提起上訴後十日內向本院補提理由書狀（均須按他造當事人之人數附繕本)「
切勿逕送上級法院」。
                                      書記官  施耀程
中    華    民    國     九十一     年       五       月       十六     日
附錄：本判決論罪科刑法條全文
槍砲彈藥刀械管制條例第十一條第四項：
未經許可，持有、寄藏或意圖販賣而陳列第一項所列槍砲者，處一年以上七年以下有
期徒刑，併科新臺幣七百萬元以下罰金。
                                                                        Ｋ
